臺灣高雄地方法院刑事判決　　　　　　 93年度簡上字第520號
上　訴　人
即　被　告　丙○○
上列上訴人因傷害案件，不服臺灣高雄地方法院高雄簡易庭93年
度簡字第2571號中華民國93年6月2日第一審刑事簡易判決（聲請
簡易判決處刑案號：臺灣高雄地方法院檢察署93年度偵字第647
號），提起上訴，本院管轄之第二審法院判決如下：
    主  文
上訴駁回。
丙○○緩刑貳年，緩刑期內付保護管束。
    事  實
一、丙○○與乙○○為親兄妹，二人具有家庭暴力防制法第三條
    第四款所定四親等以內之旁系血親之家庭成員關係，於民國
    92年11月7日晚間7時許，在高雄市○○區○○路782巷4之2
    號之住處內，丙○○因家裡環境髒亂及水電費太貴而與乙○
    ○起口角，二人吵架後，丙○○竟基於傷害人身體之犯意，
    憤而以腳踹擊乙○○之腰部，致其右小腿撞到客廳內之桌子
    ，因而受有右小腿1點5公分之瘀傷。
二、案經乙○○訴由高雄市政府警察局楠梓分局移送臺灣高雄地
    方法院檢察署檢察官偵查後聲請簡易判決處刑。
    理  由
一、訊據上訴人即被告丙○○矢口否認傷害犯行，辯稱：當天伊
    回到高雄住家後，看到家裡很亂，且父親說水電費很貴，伊
    叫乙○○省一點，她不高興，就吵架起來，但伊沒有打她，
    也沒有用腳踹她云云。經查：
（一）上揭被告以腳踹擊乙○○之腰部，致其右小腿撞到客廳內
      之桌子，受有前述傷害之事實，業據告訴人乙○○於警詢
      時指訴綦詳，告訴人嗣於本院審理中更具結證稱：被告罵
      我叫我不要把家裡弄的那麼亂，我回話就吵架，被告就用
      手打我肩膀，之後就亂捶，後來用腳踹我後面的腰，害我
      撞到桌子，我的腳受傷等語（見本院94年3月2日訊問筆錄
      ）明確，其前後指述一致，並有國軍左營醫院受理家庭暴
      力事件驗傷診斷書一份附卷可稽，足認告訴人指訴其遭被
      告以腳踹後撞到桌子而受傷之情，應非子虛，堪可採憑。
（二）又被告雖提出告訴人之精神障礙手冊影本一紙，表示其因
      患有輕度精障，並在高雄市凱旋醫院接受治療，故其所為
      不利於被告之證詞，應不足採信云云。惟告訴人於接受本
      院法官訊問時，其對於案發當時為何原因與被告吵架，之
      後如何遭被告毆打及以腳踹腰部，因而撞到客廳桌子之桌
      角，致其右腿受傷等關於事件發生之始末及細節，均能清
      楚詳述，核與前開驗傷診斷書所載右小腿瘀傷之傷勢相符
      ，已難認為其有何精神上之障礙而不能為完全陳述，且據
      告訴人之主治醫師陳偉任證稱：告訴人精神上原則沒有什
      麼問題，意識精楚，思考邏輯沒有受損，對別人問她的話
      都能了解，也能理解自己陳述之意義，思考判斷沒有問題
      ，只有動作及思考比較緩慢，自我照顧能力較差，其精神
      問題偏向社會功能與職業功能之下降等情明確，足認告訴
      人應能理解其所為陳述之意思，其證述自得採為不利於被
      告之證據。再參以被告亦自承因家裡環境髒亂及水電費太
      貴而與告訴人吵架等情，則兄妹二人因此發生拉扯進而動
      手，亦不違背常情之判斷，由此益徵告訴人所受前揭傷勢
      ，應係遭被告踹倒而撞及桌子所致。綜上，本案事證明確
      ，被告傷害犯行，堪予確定。
二、查被告與告訴人係兄妹，業據渠等供明在卷，二人具有家庭
    暴力防制法第三條第四款所定之家庭成員關係，是核被告所
    為，乃屬家庭暴力罪，惟因家庭暴力防治法並無特別刑罰之
    規定，仍應論以刑法第277條第1項之普通傷害罪。原審據以
    論罪科刑，並審酌被告與告訴人因家庭環境髒亂等事發生爭
    執，而以腳踢告訴人腰部致其右小腿撞到桌子而受傷，及告
    訴人所受傷勢為1點5公分之瘀傷，尚屬輕微，及被告並無前
    科，有卷附臺灣高等法院被告全國前案紀錄表可參，素行良
    好等一切情狀，量處被告罰金一千元，並諭知易服勞役之折
    算標準，經核原判決認事用法均無違誤，量刑亦屬妥當，被
    告提起上訴仍執前詞否認犯行，並無足取，其上訴為無理由
    ，應予駁回。末查，被告前未曾受有期徒刑以上刑之宣告，
    有臺灣高等法院被告全國前案紀錄表在卷可按，其素行尚屬
    良好，因兄妹爭吵，一時氣憤而失慮，以腳踢告訴人致撞及
    桌子成傷，偶罹刑章，且慮及被告亦曾至醫院探視告訴人，
    而二人終究係親兄妹關係，被告經此教訓，應知所警惕而無
    再犯之虞，本院認被告所受之宣告刑，以暫不執行為適當，
    爰併予宣告緩刑二年，以啟自新，並依家庭暴力防治法第30
    條第1項規定，命於緩刑期內付保護管束。
據上論斷，應依刑事訴訟法第455條之1第1項、第3項、第368條
，刑法第74條第1款，家庭暴力防治法第30條第1項，判決如主文
。
本案經檢察官甲○○到庭執行職務。
中　　華　　民　　國　　94　　年　　3 　　月　　24　　日
                      刑事第8庭  審判長法 官 陳樹村
                                       法 官 林意芳
                                       法 官 吳俊龍
以上正本證明與原本無異。
不得上訴。
中　　華　　民　　國　　94　　年　　3 　　月　　29　　日
                                       書記官 許麗珠
附錄本案論罪科刑法條：
刑法第277條第1項
傷害人之身體或健康者，處三年以下有期徒刑、拘役或一千元以
下罰金。
